臺灣高等法院刑事判決
111年度上訴字第1518號
上  訴  人  
即  被  告  林○宏



上列上訴人即被告因家暴傷害等案件，不服臺灣新竹地方法院11
0年度訴字第702號，中華民國111年3月23日第一審判決（起訴案
號：臺灣新竹地方檢察署110年度偵字第9605號），提起上訴，
本院判決如下：
    主  文
上訴駁回。
    事  實
一、林○宏、陳○真曾為同居之男女朋友，2人間具有家庭暴力防
    治法第3條第2款所定之家庭成員關係。林○宏因細故與陳○真
    發生爭執，於民國110年6月15日15時許，基於傷害他人身體
    之犯意，在新竹市○區○○路0段000號8樓之6居所，與陳○真發
    生拉扯，致陳○真受有四肢多處挫瘀傷之傷害。
二、案經陳○真訴由新竹市警察局第一分局報告臺灣新竹地方檢
    察署檢察官偵查後提起公訴。
    理  由
一、審理範圍
    本件檢察官起訴上訴人即被告林○宏（下稱被告）涉嫌於110
    年6月9日犯毀損罪及於110年6月15日犯傷害罪，並認被告上
    開所涉犯2罪嫌，應予分論併罰；經原審審理後，均予論罪
    科刑並定應執行刑。檢察官就原判決並未提起上訴，被告僅
    就原判決一部即傷害罪部分提起上訴，此有刑事上訴狀附卷
    可稽（見本院卷第15至16頁），是毀損部分已告確定，本案
    審理範圍，僅限於被告被訴傷害罪部分，核先敘明。
二、證據能力
㈠按被告於第二審經合法傳喚無正當理由不到庭者，得不待其陳
  述逕行判決，刑事訴訟法第371條規定甚詳，此係因被告已於
  第一審程序到庭陳述，並針對事實及法律為辯論，應認已相當
  程度保障被告到庭行使訴訟權。倘被告於第二審經合法傳喚，
  無正當理由而不到庭，為避免訴訟程序延宕，期能符合訴訟經
  濟之要求，並兼顧被告訴訟權之保障，應解為被告係放棄在第
  二審程序中為與第一審相異之主張，而默示同意於第二審程序
  中，逕引用其在第一審所為相同之事實及法律主張。從而，如
  被告於第一審程序中已依刑事訴訟法第159條之5規定，同意或
  經認定為默示同意作為證據，嗣於第二審經合法傳喚無正當理
  由不到庭，並經法院依法逕行判決者，揆諸前開說明，自應認
  被告於第二審程序中，仍採取與第一審相同之同意或默示同意
  。
㈡按被告以外之人於審判外之陳述，雖不符前4條（刑事訴訟法第
  159條之1至第159條之4）之規定，而經當事人於審判程序同意
  作為證據，法院審酌該言詞陳述或書面陳述作成時之情況，認
  為適當者，亦得為證據；當事人、代理人或辯護人於法院調查
  證據時，知有第159條第1項不得為證據之情形，而未於言詞辯
  論終結前聲明異議者，視為有前項之同意，刑事訴訟法第159
  條之5第1項、第2項分別定有明文。被告於本院準備程序、審
  理程序經合法傳喚無正當理由未到庭，而本判決下列所引被告
  以外之人於審判外之供述證據，被告於原審準備程序及審理程
  序均未爭執證據能力（見原審卷第44、87至90頁），檢察官於
  本院亦未爭執證據能力，迄於本院言詞辯論終結時，復未聲明
  異議，經本院審酌該等供述證據之作成情況，並無違法不當及
  證明力明顯過低之瑕疵，認以之作為證據應屬適當，復經本院
  依法踐行調查證據程序，揆諸前開規定，爰依刑事訴訟法第15
  9條之5規定，認前揭證據均有證據能力。
㈢本判決認定事實所引用之下列非供述證據，經核其作成及取證
  程序均無違法之處，與本案亦具有關連性，依刑事訴訟法第15
  8條之4反面解釋，自有證據能力。
三、認定事實所憑之證據及理由
    被告經合法傳喚無正當理由未於本院準備程序及審理期日到
    庭，惟據其於原審及上訴狀所述，被告坦承於110年6月15日
    15時許，在上開居所，與告訴人陳○真發生拉扯等情，惟否
    認有何傷害犯行，辯稱略以：是拉扯告訴人手上的物品，並
    未碰到告訴人，不知告訴人的傷何來；告訴人所提供的驗傷
    報告並不是我本人所為，在我與告訴人交往的兩年內，告訴
    人有多次因精神狀況及酗酒時做出傷害自己的行為，我與告
    訴人最後一次見面時就有發現她身上有多處傷痕，告訴人對
    我指控之傷害屬誣告等語。經查：
㈠被告於上揭時地，與告訴人發生拉扯等情，業據被告於偵查、
  原審準備程序及審理中坦承不諱（見偵卷第29頁背面、原審卷
  第43、90至91頁），核與證人即告訴人於偵查及原審審理中之
  證述相符（見偵卷第29至30頁、原審卷第41至46頁），又告訴
  人於110年6月16日22時25分許前往國泰醫療財團法人新竹國泰
  綜合醫院（下稱新竹國泰醫院）驗傷，經醫師檢查結果，告訴
  人受有四肢多處挫瘀傷之傷害乙節，有新竹國泰醫院診斷證明
  書及111年1月5日(111)竹行字第1110000005號函暨陳○真於該
  院急診病歷資料在卷可佐（見原審卷第49頁、第55至59頁），
  復為被告所不否認。上開事實首堪信為真實。
㈡又被告於上揭時地，拉扯告訴人，致告訴人受有上開傷勢等情
  ，業據證人即告訴人於偵查中陳稱：110年6月15日15時，在被
  告新竹市○區○○路0段000號8樓之6的居所，被告拉扯我不讓我
  離開，導致我受傷等語（見偵卷第29頁背面）；又於原審審理
  時證稱：110年6月15日15時許，我到新竹市○區○○路0段000號8
  樓之6被告住處把我原本還在那裡的東西取回，我當時拿著東
  西準備離開，但被告不讓我離開，一直拉著我的雙手，並有甩
  、扯的動作，拉扯時間大約1、20分鐘，因被告一直不讓我走
  ，還從我手上搶走我準備拿走的行李等語（見原審卷第77至86
  頁），佐以上開診斷證明書所載告訴人所受四肢多處挫瘀傷之
  傷害，與一般人在衝突拉扯時，可能會造成他人手部位置包括
  瘀傷、挫傷之傷害，甚至有可能因步伐不穩或跌倒致他人而產
  生其他肢體擦挫傷或疼痛之情相符，而被告亦不否認有與告訴
  人發生拉扯，拉扯過程中有碰到告訴人手部等情（見原審卷第
  91頁），足見告訴人所受之傷勢，確為被告之傷害行為所造成
  。
㈢至被告辯稱不知告訴人的傷何來，告訴人曾有自我傷害行為，
  看到告訴人身上有多處傷痕，診斷證明書傷勢非被告所為，11
  0年6月15日警察有到場云云，然被告與告訴人於前揭時地，因
  被告反對告訴人搬離，2人發生拉扯、衝突，且告訴人所受之
  傷害，核與告訴人所指遭被告拉扯所可能導致之傷勢相符，業
  如前述，又犯罪被害人受到不法侵害後，反應不一，未能一概
  而論，亦無法苛求任何人於爭執發生受傷結果時，即能立刻前
  往醫院就醫驗傷或當下即決定訴諸法律程序解決，訊之告訴人
  於原審審理中證稱：110年6月15日離開被告住處，我將行李拿
  去我的住處後才去驗傷，驗傷的時間我已經不記得了，只記得
  是隔天晚上去急診；我當時沒有交通工具，也沒有工作，我需
  要先工作安頓家裡，而且我原本想說若被告願意好好跟我談，
  把該處理的、手機部分處理好就好，但被告一直堅持不要，拖
  了很久時間，所以我才於6月25日前往報警等語（見原審卷第7
  7至86頁），並有告訴人於警詢及原審審理時提出之LINE及Mes
  senger通訊軟體對話紀錄、新竹國泰醫院診斷證明書及111年1
  月5日(111)竹行字第1110000005號函暨陳○真於該院急診病歷
  資料、新竹市警察局第一分局北門派出所受理各類案件紀錄表
  、受（處）理案件證明單在卷可佐（見偵卷第11至13、15至17
  頁、原審卷第55至59、109、111頁），告訴人事後未立即驗傷
  或報警處理，尚非與常情事理有悖，且參以卷附新竹國泰醫院
  急診醫囑單所載，告訴人於就診時陳述前幾天也有被打，傷口
  已結痂等語（見原審卷第59頁），顯見告訴人並未將先前之傷
  勢與本案所受之傷勢混為一談，前開診斷書所記載告訴人所受
  之傷害，應為本案與被告拉扯中所導致無訛。被告以前詞置辯
  ，核與前開事證不相符合，不足採信。
㈣綜上所述，被告前揭所辯，核屬事後卸責之詞，尚難採信。本
  件事證明確，被告傷害之犯行堪以認定，應予依法論科。
四、法律適用
  核被告所為，係犯刑法第277條第1項之傷害罪。按家庭暴力防
  治法所稱家庭暴力者，謂家庭成員間實施身體、精神或經濟上
  之騷擾、控制、脅迫或其他不法侵害之行為；又所稱家庭暴力
  罪者，謂家庭成員間故意實施家庭暴力行為而成立其他法律所
  規定之犯罪，家庭暴力防治法第2條第1款、第2款分別定有明
  文。查被告與告訴人曾有同居關係，2人間具有家庭暴力防治
  法第3條第2款所定之家庭成員關係。故被告對告訴人為上開傷
  害犯行，屬家庭成員間不法侵害之行為，為家庭暴力防治法第
  2條第2款所規定之家庭暴力罪，惟因家庭暴力防治法對於家庭
  暴力罪並無科處刑罰之規定，仍應依刑法規定予以論罪科刑。
  起訴書漏載家庭暴力罪部分，爰逕予補充，併此敘明。
五、駁回上訴之理由
㈠原審以被告傷害犯行事證明確，以行為人之責任為基礎，審酌
  被告與告訴人前為男女朋友，二人曾有同居關係，僅因告訴人
  欲分手搬離事宜發生爭執，竟不思以理性方式解決問題，拉扯
  告訴人成傷，審酌被告對於傷害部分犯行矢口否認、未見悔意
  之犯後態度，犯後迄今未對告訴人表示歉意、未獲告訴人之諒
  宥或為任何賠償，並兼衡告訴人所受之傷害、於原審所表示之
  意見暨被告高中肄業之智識程度、未婚、無子、無業等家庭經
  濟狀況等一切情狀，就傷害罪部分量處拘役55日，如易科罰金
  ，以新臺幣1千元折算1日。經核原審認事用法，並無違誤，量
  刑亦稱妥適。
㈡按證據之取捨及證據證明力如何，均屬事實審法院得自由裁量
  、判斷之職權，苟其此項裁量、判斷，並不悖乎通常一般之人
  日常生活經驗之定則或論理法則，且於判決內論敘其何以作此
  判斷之心證理由者，即不得任意指摘其為違法（最高法院91年
  度台上字第2395號判決參照）。原審參酌全案證據相互勾稽，
  而為綜合判斷、取捨，認被告傷害犯行已臻明確，並詳予論述
  認定之理由，被告上訴意旨所指摘，無非係就原審依職權為證
  據取捨及心證形成之事項，反覆爭執，復為不同評價，均經原
  審詳予論述不予採信之理由，並由本院補充說明如前，從而，
  被告執前詞提起上訴否認犯傷害罪，指摘原判決此部分不當，
  尚非可採，被告上訴無理由，應予駁回。 
六、被告經合法傳喚，於本院審理期日無正當理由未到庭，爰不
    待其陳述，逕行判決。　　　　
據上論斷，應依刑事訴訟法第371條、第368條，判決如主文。
本案由檢察官王遠志提起公訴，檢察官謝宗甫到庭執行職務。　
中　　華　　民　　國　　111 　年　　9 　　月　　8 　　日
                  刑事第十八庭  審判長法  官  何俏美
                                      法  官  陳海寧
                                      法  官  葉乃瑋
以上正本證明與原本無異。
如不服本判決，應於收受送達後20日內向本院提出上訴書狀，其
未敘述上訴之理由者並得於提起上訴後20日內向本院補提理由書
（均須按他造當事人之人數附繕本）「切勿逕送上級法院」。
                                      書記官  程欣怡
中　　華　　民　　國　　111 　年　　9 　　月　　8 　　日
附錄：本案論罪科刑法條全文
中華民國刑法第277條
傷害人之身體或健康者，處5年以下有期徒刑、拘役或50萬元以
下罰金。
犯前項之罪，因而致人於死者，處無期徒刑或7年以上有期徒刑
；致重傷者，處3年以上10年以下有期徒刑。